臺灣高等法院高雄分院刑事判決
110年度上訴字第1067號
上  訴  人  
即  被  告  曾勝興


選任辯護人  黃俊嘉律師
            黃郁雯律師
            陳秉宏律師
上列上訴人因詐欺等案件，不服臺灣高雄地方法院110年度訴字
第146號，中華民國110年9月24日第一審判決（起訴案號：臺灣
高雄地方檢察署109年度偵字第19181號、109年度偵字第21194號
、109年度偵字第23252號），提起上訴，本院判決如下：
    主  文
上訴駁回。
    事  實
一、翁俊隆係車牌號碼000-0000號LEXUS 廠牌自用小客車（下稱
    A 車）之實際使用人，以不知情之其母即車主翁許瑞珍之名
    義，向和泰產物保險股份有限公司（下稱和泰產險公司）就
    A車投保汽車竊盜損失險，保險金額為新臺幣（下同）215萬
    元，保險期間自108年10月22日起至109年10月22日止（起訴
    書誤載為108年10月17日起至109年10月17日止，應予更正）
    。曾勝興為貪圖取得A車之利益，竟與翁俊隆、葉俊良共同
    意圖為自己不法之所有，基於未指定犯人誣告及三人以上詐
    欺取財之犯意聯絡，由翁俊隆與葉俊良於109年8月間某日在
    高雄市○○區○○路000號「扶風殿」謀議以謊報A車失竊之方式
    詐領保險金，再由葉俊良將上開計畫轉知曾勝興，指定由曾
    勝興至指定位置開走A車，營造失竊假象。翁俊隆於109年8
    月30日前某日，將A車的其中一支原廠鑰匙交付與葉俊良，
    復由葉俊良轉交與曾勝興，三人於109年8月30日在臺南市○○
    區○○路00號前會面討論曾勝興如何下手之事宜，再由翁俊隆
    於109年9月2日0時許，持另一原廠鑰匙駕駛A車停放在高雄
    市○○區○○○路000號前停車格，並由葉俊良居間聯繫曾勝興，
    通知並告以系爭車輛停放位置（翁俊隆、葉俊良部分，業經
    原審判決有罪確定）。曾勝興則於同（2）日不詳時間，另
    意圖為自己不法之所有，基於竊盜之犯意，在其所工作址設
    臺南市○○路○段000號汽車維修廠，徒手竊取鄭力慈所有、停
    放於該處之車牌號碼000-0000號自小客車之車牌2面，得手
    後將之藏放於臺南市○○區○○○街00號前花圃旁。嗣曾勝興於1
    09年9月2日23時16分許，持A車原廠鑰匙至停車地點，駕駛A
    車至臺南市○○區○○○街00號前，並將車牌置換為A00-0000號
    車牌，以規避查緝，隨即駕駛A車至其位於臺南市○○區○○○00
    0○0號住處附近巷弄之空地藏放，復於翌（3）日12時許，將
    系爭車輛懸掛車牌再度更換為不知情之其父曾文造名下的00
    G-0000號車牌2面，又指示不知情之孫吉樂將A車駛至其臺南
    市住處（地址詳卷）停車場藏放。而翁俊隆則於同日15時26
    分，以A車失竊為由，向高雄市政府警察局新興分局前金分
    駐所報案，未指定犯人而誣告他人犯竊盜罪，再持警方開立
    之車輛協尋受理報案證明單，向和泰產險公司申請竊盜險理
    賠。嗣經警方循線調查後，查悉上情，因此未獲理賠而未遂
    。
二、案經高雄市政府警察局新興分局報告臺灣高雄地方檢察署檢
    察官偵查起訴。
    理  由
一、證據能力部分：
  ㈠按被告以外之人於審判外之言詞或書面陳述，屬傳聞證據，
    原則上不得作為證據；惟按被告以外之人於審判外之陳述，
    雖不符刑事訴訟法第159條之1至第159條之4之規定，而經當
    事人於審判程序同意作為證據，法院審酌該言詞陳述或書面
    陳述作成時之情況，認為適當者，亦得為證據，刑事訴訟法
    第159條第1項、第159條之5第1項分別定有明文。
　㈡查本判決所引用屬於傳聞證據之部分，檢察官及上訴人即被
    告曾勝興（下稱被告）、辯護人於本院準備程序時均明示同
    意有證據能力（見本院卷第59至61頁），基於尊重當事人對
    於傳聞證據之處分權，及證據資料愈豐富愈有助於真實發現
    之理念，本院審酌該等證據作成時並無違法取證之瑕疵，且
    與待證事項具有關聯性，認以之作為證據亦屬適當，依上開
    說明，自均有證據能力。
二、認定犯罪事實所憑之證據及理由：
　㈠上開事實，業經被告於原審及本院審理時均坦承不諱，核與
    證人即共同被告翁俊隆、葉俊良於原審審理時；證人即和泰
    產險公司代理人王仕豪、證人即被害人鄭力慈、證人翁許瑞
    珍及證人孫吉樂於警詢時分別證述之情節相符（見警一卷第
    117至123頁、131至133頁、99至109頁、127至130頁），復
    有被告手機截圖（見警一卷第65至71頁）、被告與證人即共
    同被告翁俊隆、葉俊良等3人於109年8月30日在臺南市鹽水
    區康樂路及中山路附近見面謀議之路口監視器畫面擷取照片
    （見警一卷第79至91頁、第255至263頁）、109年8月28日、
    9月1日監視器畫面擷取照片（見警一卷第265頁）、翁俊隆1
    09年9月2日停放車輛監視器畫面擷取照片（見警一卷第267
    頁）、被告於109年9月2日取車經過監視器錄影畫面擷取照
    片（見警一卷第269至279頁）、被告於109年9月3日監視器
    錄影畫面擷取照片（見警一卷第281至283頁）、孫吉樂109
    年9月3日監視器錄影畫面擷取照片（見警一卷第285至295頁
    ）、GOOGLE街景照與現場蒐證照片（見警一卷第305至307頁
    ）、高都汽車建國服務廠廠長訪查表、合發開發股份有限公
    司前金立體停車場經理訪查表（見警一卷第135至137頁）、
    和泰產險出險資料查詢、車險理賠計算書、汽車險理賠申請
    書、汽車險理賠案號查覆表、高雄市政府警察局車輛協尋電
    腦輸入單、失竊車客戶訪談表、切結書、聲明同意書、失竊
    車案件風險檢核表、保費繳費收據、和泰產物汽車保險要保
    書、汽車保險要保書/報價單（見警一卷第209至227頁）、
    高雄市交通局停車資料報表（見警一卷第229頁）、翁俊隆
    持用門號0000000000號、曾勝興持用門號0000000000號、葉
    俊良持用門號0000000000號通訊數據上網歷程查詢（見警一
    卷第231至244頁）、ETC通行資料（見警一卷第245至249頁
    ）、高雄市政府警察局新興分局刑案勘查報告及涉案A車採
    證案相片冊（見警一卷第309至331頁）、A車及車牌號碼000
    -0000號、A00-0000號、00G-0000號、00U-0000號之車輛詳
    細資料報表（見警一卷第333至341頁）、翁俊隆未指定犯人
    誣告之調查筆錄（見警一卷第23至25頁）、高雄市政府警察
    局新興分局前金分駐所受理各類案件紀錄表（見警一卷第39
    7頁）、失車-案件基本資料詳細畫面報表（見警一卷第399
    頁）、維修廠蒐證照片（見他卷第87頁）、A車停放位置GOO
    GLE街景圖（見他卷第97頁）、門號通聯調閱查詢單（見偵
    一卷第39至57頁）、原審109年度聲搜字第1277號搜索票（
    對象：翁俊隆）、高雄市政府警察局新興分局搜索扣押筆錄
    （對象：翁俊隆）、扣押物品目錄表、扣押物品收據、搜索
    及扣押物品照片（見警一卷第139至149頁、警三卷第125至1
    35頁）、原審109年度聲搜字第1277號搜索票（對象：葉俊
    良）、高雄市政府警察局新興分局搜索筆錄（對象：葉俊良
    ）、搜索扣押筆錄、扣押物品目錄表、扣押物品收據、搜索
    及扣押物品照片（見警一卷第151至165頁、警三卷第119至1
    23頁）、原審109年度聲搜字第1167號搜索票（對象：曾勝
    興）、高雄市政府警察局新興分局搜索筆錄（對象：曾勝興
    ）、搜索扣押筆錄、扣押物品目錄表、扣押物品收據、搜索
    及扣押物品照片（見警一卷第167至189頁、第280、297至30
    4頁、警二卷第43至45頁）、車號000-0000號車牌2面贓物認
    領保管單（見警一卷第191頁）、原審109年度聲搜字第1132
    號搜索票（對象：孫吉樂）、高雄市政府警察局新興分局搜
    索筆錄（對象：孫吉樂）、搜索扣押筆錄、扣押物品目錄表
    、扣押物品收據、贓物認領保管單、搜索及扣押物品照片（
    見警一卷第193、199至207頁、他卷第89至96頁）、扣押物
    品清單暨扣押物品照片（見警一卷第403頁、偵三卷第63頁
    、71至77頁、83至95頁、原審審訴卷第67至69頁）等件在卷
    可資佐證，足認被告上開任意性之自白核與事實相符，自得
    作為本件論科之依據。
　㈡本件事證明確，被告犯未指定犯人誣告罪、三人以上共同犯
    詐欺取財未遂罪及普通竊盜罪等犯行，均堪認定。
三、論罪科刑：
　㈠核被告所為，係犯刑法第171條第1項之未指定犯人誣告罪、
    刑法第339條之4第3項、第1項第2款之三人以上共同犯詐欺
    取財未遂罪及刑法第320條第1項之竊盜罪。被告與共同被告
    翁俊隆、葉俊良就上開未指定犯人誣告及加重詐欺取財未遂
    犯行間，有犯意聯絡及行為分擔，為共同正犯。又被告與共
    同被告謊報遺失A車而未指定犯人誣告，係為製造本案車輛
    確實有遭竊並受損，而欲使被害人和泰產險公司因而陷於錯
    誤給付保險金，屬一行為而觸犯數罪名，應依刑法第55條想
    像競合犯之例，從一重之三人以上共同犯詐欺取財未遂罪處
    斷。被告所為三人以上共同犯詐欺取財未遂罪及竊盜罪間，
    犯意各別，行為互殊，應予分論併罰。
　㈡被告前因贓物案件，分別經臺灣臺南地方法院（下稱臺南地
    院）以107年度易字第451號、臺南地院108年度易字第147號
    判處有期徒刑6月、6月、6月，如易科罰金均以新臺幣1,000
    元折算1日確定，嗣經臺南地院以108年度聲字第990號裁定
    應執行有期徒刑1年4月，如易科罰金以新臺幣1,000元折算1
    日，於108年10月7日易科罰金執行完畢；又因贓物、偽造文
    書、不能安全駕駛等案件，分別經臺南地院108年度簡字第1
    543號、臺南地院104年度審交簡字第102號判處有期徒刑5月
    、4月、6月確定，復由臺南地院以108年度聲字第1697號裁
    定應執行有期徒刑1年1月確定，於109年4月30日易科罰金執
    行完畢，有臺灣高等法院被告前案紀錄表附卷可參，其於有
    期徒刑執行完畢後，5年內故意再犯本件有期徒刑以上之2罪
    ，均為累犯。考量被告就所犯前開贓物罪，於執行完畢後仍
    不知警惕，又犯同為侵害他人財產法益之本件2罪，顯見其
    未依前案之執行而記取教訓，具有特別之惡性及刑罰適應力
    薄弱之情形，參酌司法院大法官會議釋字第775號解釋意旨
    ，就所犯2罪均依刑法第47條第1項之規定，加重其刑。
　㈢被告已著手於加重詐欺取財之行為而未遂，其犯罪所生之危
    害較既遂犯行為輕，應依刑法第25條第2項規定，減輕其刑
    ，並加重後減輕之。
　㈣又被告已自白誣告犯行，復無何人因其誣告行為而受刑事訴
    追，合於刑法第172條所定於所誣告之案件裁判確定前自白
    之要件，應依刑法第172條之規定減輕其刑。雖其所為未指
    定犯人誣告罪係屬想像競合犯其中之輕罪，本院於後述量刑
    時仍應一併衡酌該部分減輕其刑之事由（最高法院108年度
    台上字第4405號、第4408號判決參考）。
四、上訴駁回之理由：
　㈠原審認被告罪證明確，因而依刑法第171條第1項、第339條之
    4第3項、第1項第2款、第320條第1項、第55條、第47條第1
    項、第172條、第25條第2項、第41條第1項，刑法施行法第1
    條之1等規定，並審酌被告為貪圖取得A車之利益，竟夥同共
    同被告翁俊隆、葉俊良等人，以藏匿車輛並謊報車輛失竊之
    方式，著手向和泰產險公司詐領保險金，使他人陷於被訴追
    之風險，危害社會秩序非微，且其前已有贓物等前案紀錄，
    有前開前案紀錄表可按，其受徒刑執行完畢後竟再犯本案，
    所為實屬非是。惟考量被告僅係配合翁俊隆等人共同犯案，
    並非本案主謀，犯後即坦承犯行，態度良好，被害人和泰產
    險公司亦未受實際財產損害，及被告竊得之車牌已發還被害
    人鄭力慈，有贓物認領保管單在卷可參（見警一卷第191頁
    ），此部分損害已減輕等情，再審酌被告於法院審理時自述
    之學經歷、職業、收入、家庭狀況（事涉個人隱私不予揭露
    ，詳見原審卷第182頁）、被告以書狀陳報之健康狀況及父
    母身心狀況（見被告110年9月3日刑事陳報狀）等一切情狀
    ，就所犯加重詐欺取財未遂、竊盜罪分別量處有期徒刑7月
    、3月，並就竊盜罪所處3月部分，諭知如易科罰金以1000元
    為折算1日之標準。
　㈡並說明　
　⒈扣案之iPhone 7手機1 支（含門號0000000000號SIM卡，IMEI：000000000000000）為被告所有，且供其等聯繫謀議犯罪分工所用之物，業經被告於原審審理中供述在卷（見原審卷第69頁），應依刑法第38條第2項前段之規定，宣告沒收。
　⒉扣案之A00-0000號車牌2面，固為被告曾勝興竊盜之犯罪所得
    ，但既已合法發還被害人鄭力慈，依刑法第38條之1第5項之
    規定，不予宣告沒收或追徵。又扣案之A車（不含車牌）1台
    、A車鑰匙1副及00G-0000號車牌2面僅屬證據性質，其餘扣
    案物品則均與本案無關，均不予宣告沒收。
  ㈢經核原判決就被告部分之認事用法均無違誤，各罪之量刑、
    所諭知易科罰金之折算標準及所為沒收之諭知，亦均無不合
    ，應予維持。被告以伊並非主嫌，共犯翁俊隆等人均已經原
    審諭知有罪並予附條件緩刑確定，而被告竟需入監服刑，有
    違量刑之衡平原則，且伊自始坦承犯行，並為家中之經濟支
    柱，尚有80幾歲之父母需要其扶養等資為上訴之理由，惟原
    判決已斟酌被告犯罪之動機、手段、素行、犯罪之損害及其
    犯罪後之態度等刑法第57條所列各款事項予以妥適量刑，本
    院認並無逾越法定刑而違法，或有畸重畸輕而違反比例原則
    、平等原則等裁量不當等情形。被告仍執前詞，指摘原判決
    不當，提起上訴，難認有理由，應予駁回。
五、同案被告翁俊隆、葉俊良部分，均經原審判決有罪確定。
六、據上論斷，應依刑事訴訟法第368條，判決如主文。
本案經檢察官鄧友婷提起公訴，經檢察官郭振昌到庭執行職務。
中　　華　　民　　國　　111 　年　　2 　　月　　15　　日
                  刑事第九庭    審判長法  官  莊崑山
                                      法  官  李炫德
                                      法  官  陳明富
以上正本證明與原本無異。
加重詐欺未遂部分如不服本判決應於收受本判決後20日內向本院
提出上訴書狀，其未敘述上訴理由者，並得於提起上訴後20日內
向本院補提理由書狀（均須按他造當事人之人數附繕本）「切勿
逕送上級法院」，其餘不得上訴。
中　　華　　民　　國　　111 　年　　2 　　月　　15　　日
                                      書記官  馬蕙梅
附錄本判決論罪科刑法條：
刑法第171條
未指定犯人，而向該管公務員誣告犯罪者，處 1 年以下有期徒
刑、拘役或 3 百元以下罰金。
未指定犯人，而偽造、變造犯罪證據，或使用偽造、變造之犯罪
證據，致開始刑事訴訟程序者，亦同。
刑法第339條之4
犯第339 條詐欺罪而有下列情形之一者，處1 年以上7 年以下有
期徒刑，得併科1 百萬元以下罰金：
一、冒用政府機關或公務員名義犯之。
二、三人以上共同犯之。
三、以廣播電視、電子通訊、網際網路或其他媒體等傳播工具，
    對公眾散布而犯之。
前項之未遂犯罰之。
刑法第320條
意圖為自己或第三人不法之所有，而竊取他人之動產者，為竊盜
罪，處 5 年以下有期徒刑、拘役或 50 萬元以下罰金。
意圖為自己或第三人不法之利益，而竊佔他人之不動產者，依前
項之規定處斷。
前二項之未遂犯罰之。